臺灣屏東地方法院民事裁定
111年度司繼字第276號
聲  明  人  黃美珍  



上列聲明人聲明拋棄繼承事件，本院裁定如下：
    主  文
聲明駁回。
程序費用新臺幣1,000元由聲明人負擔。
    理  由
一、按遺產繼承人，除配偶外，依左列順序定之：㈠直系血親卑
    親屬；㈡父母；㈢兄弟姊妹；㈣祖父母；繼承人拋棄其繼承權
    ，應於知悉其得繼承之時起3 個月內以書面向法院為之，民
    法第1138條、第1174條第1 項及第2 項定有明文。所謂「知
    悉其得繼承之時起」，於第一順序次親等或第二順序以下之
    繼承人，係指知悉被繼承人死亡且自己已依第1138條規定成
    為繼承人之時，此乃民法第1174條第2 項之立法理由，蓋其
    等縱知悉被繼承人死亡，可能因未受通知或未有資訊而未能
    得知先順位繼承人拋棄繼承、自己已成為繼承人等情事。
二、本件聲明意旨略以：被繼承人黃美鳳（女，民國00年0 月0
    日生，身分證統一編號：Z000000000號，生前最後住所：屏
    東市○○○街00巷00號）於110 年3 月23日死亡，聲明人黃美
    珍係被繼承人黃美鳳之繼承人，聲明人於110 年11月1 日始
    知悉得為繼承，因疫情關係目前無法返台，遂於同日至廣東
    省東莞市東部公證處完成辦理拋棄繼承之聲明，原以為聲明
    拋棄繼承程序已完成，直至111 年2 月22日致電本院詢問始
    知仍須具狀向本院聲明拋棄繼承，爰依法向本院聲明拋棄繼
    承權，請准予備查等語。
三、經查，本件被繼承人黃美鳳之養父即為聲明人黃美珍之父親
    黃永樹，渠等間為姊妹關係，聲明人即屬法定第三順位繼承
    人，有戶籍謄本在卷可考。次查，被繼承人之配偶許春開、
    及第一順序繼承人許永璿、許書瑋、黃雨菁、邱景翔、邱海
    晴等業向本院聲明拋棄繼承，分別經本院110 年度司繼字第
    454 號、110 年度司繼字第628 號准予備查在案。嗣經本院
    於110 年9 月8 日將上開前順位繼承人已拋棄繼承並經本院
    准予備查，且聲明人已成為繼承人一事通知聲明人，並經聲
    明人同住家屬於110 年9 月11日代為收受送達，此有本院通
    知函及郵務送達證書在卷可憑。縱聲明人於聲明意旨主張因
    伊人在大陸，直至110 年11月1 日始知悉本件繼承事實，伊
    最遲仍應於111 年2 月1 日前具狀聲明拋棄繼承，卻遲至11
    1 年2 月24日始具狀向本院聲明拋棄繼承權，顯逾3 個月之
    期限，其聲明於法即有未合，應予駁回。
四、依家事事件法第97條、非訟事件法第21條第1 項前段，裁定
    如主文。
五、如對本裁定抗告，須於裁定送達後10日之不變期間內，向本
    院提出抗告狀，並繳納抗告費新臺幣1,000 元。
中　　華　　民　　國　　111 　年　　4 　　月　　18　　日
　　　　　　　　　家事庭司法事務官　謝昆達